【裁判字號】    98,易,2547
【裁判日期】    981012
【裁判案由】    詐欺
【裁判全文】
臺灣臺北地方法院刑事判決              98年度易字第2547號
公  訴  人  臺灣臺北地方法院檢察署檢察官
被      告  丁○○
上列被告因詐欺案件，經檢察官提起公訴（九十八年度偵字第一
七七００號、第一九０八一號、第一九九四二號）及移送併辦（
九十八年度偵字第二一三七八號），被告於準備程序進行中就被
訴事實為有罪之陳述，經合議庭裁定改行簡式審判程序，本院判
決如下：
    主  文
丁○○幫助意圖為自己不法之所有，以詐術使人將本人之物交付
，處拘役肆拾日，如易科罰金，以新臺幣壹仟元折算壹日。
    事  實
一、丁○○明知若將自己之銀行帳戶存摺及金融卡提供他人使用
    ，可能因此供不法詐騙份子用以詐欺他人將款項匯入後，再
    加以提領之用，並能預見可能因而幫助他人從事詐欺取財犯
    罪，竟不違背其本意，仍基於幫助他人詐欺取財之不確定故
    意，於民國98年6月9日，提供其所申請之合作金庫新店分行
    000-0000000000000帳戶及國泰世華銀行仁愛分行000-00000
    0000000帳戶之存摺、提款卡及密碼，交付真實姓名、年籍
    不詳自稱「林先生」之詐騙集團成員供其所屬之詐欺集團使
    用，藉以幫助上開詐欺集團成員詐欺取財之犯行。嗣取得丁○○前開帳號金融卡之詐騙集團意圖為自己不法之所有，基
    於詐欺取財之犯意，推由年籍姓名之詐騙集團成員，先後為
    下列詐欺行為：
 (一) 於98年6月10日下午5時許，以電話向甲○○佯稱日前購買富
    邦物品，付款方式有錯誤，被設定為分期付款，如欲取消，
    需依指示操作自動櫃員機，致甲○○陷於錯誤，而於98年6
    月10日下午6時26分許、同日下午7時20分許依其指示操作而
    匯款新臺幣（以下同）56,032元至丁○○上開合作金庫新店
    分行帳戶。
 (二) 於98年6月10日下午7時30分許，以電話向乙○○佯稱日前購
    買富邦商品，付款方式有錯誤，被設定為分期付款，如欲取
    消，需依指示操作自動櫃員機，致乙○○不疑有他陷於錯誤
    ，於同日下午7時34分許，至自動櫃員機依指示操作，而將5
    ,555元匯入詐騙集團所指定之丁○○上開合作金庫新店分行
    帳戶。
 (三) 於98年6月10日下午9時20分，以電話自稱MOMO購物台人員，
    告知林玫華前向電視台購物時簽錯帳單，如欲取消，需依指
    示操作自動櫃員機，致林玫華陷於錯誤至自動櫃員機依其指
    示操作而於同日下午9時45分許，將15,420元匯入詐騙集團
    所指定之丁○○上開國泰世華銀行仁愛分行帳戶。
 (四) 於98年6月10日下午10時許，以電話向丙○○佯稱日前購買
    momo台物品，付款方式有誤被設定為分期付款，如欲取消，
    需依指示操作自動櫃員機，致丙○○陷於錯誤，依其指示
    操作而於同日下午10時8分許，將6,043元匯入詐騙集團所指
    定之丁○○上開國泰世華銀行仁愛分行帳戶。嗣經甲○○、
    乙○○、林玫華、丙○○等人發覺有異報警處理，而循線查
    獲上情。
二、案由甲○○、乙○○、林玫華、丙○○等人訴請臺北縣政府
    警察局新店分局報告臺灣臺北地方法院檢察署檢察官偵查起
    訴及新竹市警察局移送臺灣板橋地方法院檢察署檢察官呈請
    臺灣高等法院檢察署檢察長令轉臺灣臺北地方法院檢察署檢
    察官移送併辦，丁○○於準備程序進行中就被訴事實為有罪
    之陳述，經合議庭裁定改行簡式審判程序。
    理  由
一、前揭事實，業據被告丁○○迭於本院準備程序中及審理時坦
    承不諱（見本院卷第12頁至第16頁），並經告訴人甲○○、
    乙○○、林玫華、丙○○迭於警詢時及偵查中檢察官訊問時
    之指訴綦詳（見臺灣臺北地方法院檢察署《下稱臺北地檢署
    》98年度偵字第17700號卷第15頁至第18頁、第43頁至第45
    頁、第61頁至第63頁、臺北地檢署98年度偵字第19081號卷
    第16頁至第17頁、臺北地檢署98年度偵字第19942號卷第16
    頁至第19頁、第50頁至第51頁），且有被告上開合作金庫新
    店分行帳戶及國泰世華銀行仁愛分行帳戶開戶資料、交易明
    細資料及對帳單（見臺北地檢署98年度偵字第17700號卷第
    28頁至第34頁、98年度偵字第19081號卷第27頁至第33頁、
    98年度偵字第19942號卷第38頁至第41頁）及告訴人甲○○
    、乙○○、林玫華、丙○○匯款之自動櫃員機交易明細表、
    帳戶交易明細表、對帳單等件（見臺北地檢署98年度偵字第
    17700號卷第26頁至第34頁、98年度偵字第19081號卷第22頁
    、98年度偵字第19942號卷第30頁、第37頁）附卷可稽，本
    件事證明確，被告犯行洵堪認定，應予依法論科。
二、按刑法上之幫助犯，係對於犯罪與正犯有共同之認識，而以
    幫助之意思，對於正犯資以助力，而未參與實施犯罪之行為
    者而言，有最高法院88年度臺上字第1270號判決意旨可資參
    照。是以，如未參與實施犯罪構成要件之行為，且係出於幫
    助之意思提供助力，即屬幫助犯，而非共同正犯。查被告係
    將上開帳戶存摺、提款卡、密碼等物交付與真實姓名年籍不
    詳自稱「林先生」之成年人，該成年人所屬之不法詐騙集團
    份子利用被告之幫助意圖為自己不法之所有，施用詐術使告
    訴人甲○○、乙○○、林玫華、丙○○陷於錯誤，而分別匯
    款至被告所提供之前開帳戶內，是被告所為係參與詐欺罪構
    成要件以外之行為，且在無證據證明被告係以正犯而非以幫
    助犯之犯意參與犯罪之情形下，應認其所為係幫助犯而非正
    犯行為。核被告所為，係犯刑法第339條第1項、第30條第1
    項之詐欺取財罪之幫助犯。被告係以一交付上開帳戶存摺、
    提款卡、密碼等資料予他人之行為，幫助不法詐騙集團份子
    侵害告訴人甲○○、乙○○、林玫華、丙○○等4人之財產
    法益，故係一行為觸犯數罪名，為想像競合犯，應依刑法第
    55條規定，從一重處斷。又被告係幫助他人犯前開罪名，爰
    依刑法第30條第2項之規定，按正犯之刑減輕之。至檢察官
    移送併辦之告訴人乙○○遭詐騙匯款至被告上開帳戶之犯罪
    事實，與本案起訴經論罪部分，為同一事實，為起訴效力之
    所及，本院自亦得併予審究，併此敘明。爰審酌被告素行尚
    可，然其身為智慮健全之成年人，竟不顧政府近來為查緝犯
    罪，大力宣導民眾勿因出售、出借帳戶或提供資料因而成為
    犯罪集團之幫兇，僅為求借貸即任意將其帳戶交付與真實姓
    名年籍不詳自稱「林先生」之成年人，提供不法詐騙集團份
    子使用，危害社會治安及金融交易安全，徒增被害人尋求救
    濟之困難，使犯罪追查趨於複雜，然衡諸被告應係需款孔急
    ，一時貪欲失慮，始交付帳戶，尚非主導詐騙之人，被害人
    所受損害亦尚非至鉅，被告犯後復坦承犯行等一切情狀，量
    處如主文所示之刑，並諭知易科罰金之折算標準。
據上論斷，應依刑事訴訟法第273條之1第1項、第299條第1項前
段，刑法第339條第1項、第30條第1項前段、第2項、第55條、第
41條第1項前段，刑法施行法第1條之1第1項、第2項前段，判決
如主文。
本案經檢察官林怡君到庭執行職務。
中    華    民    國    98    年    10    月   12     日
                  刑事第五庭    法  官  鄭昱仁
上正本證明與原本無異。
如不服本判決應於收受送達後10日內向本院提出上訴書狀，並應
敘述具體理由；其未敘述上訴理由者，應於上訴期間屆滿後20日
內向本院補提理由書（均須按他造當事人之人數附繕本）「切勿
逕送上級法院」。告訴人或被害人如對於本判決不服者，應具備
理由請求檢察官上訴，其上訴期間之計算係以檢察官收受判決正
本之日期為準。
                                書記官  宋德華
中    華    民    國    98    年    10    月   12     日
附錄論罪科刑法條全文
中華民國刑法第339條（普通詐欺罪）
意圖為自己或第三人不法之所有，以詐術使人將本人或第三人之
物交付者，處5年以下有期徒刑、拘役或科或併科1千元以下罰金
。
以前項方法得財產上不法之利益或使第三人得之者，亦同。
前二項之未遂犯罰之。


司法院資訊處製作；財團法人民間司法改革基金會備份。
